【裁判字號】    92,交上易,99
【裁判日期】    920626
【裁判案由】    過失致死
【裁判全文】
臺灣高等法院臺中分院刑事判決                    九十二年度交上易字第九九號
    上  訴  人  臺灣南投地方法院檢察署檢察官
    被      告  甲○○
右上訴人因被告過失致死案件，不服臺灣南投地方法院九十一年度交易字第五九號，
中華民國九十一年十一月二十六日第一審判決（起訴案號：臺灣南投地方法院檢察署
九十一年度偵字第二八四號），提起上訴，本院判決如左：
    主      文
原判決撤銷。
甲○○因過失致人於死，累犯，處拘役伍拾日，如易科罰金，以參佰元折算壹日。
    事      實
一、甲○○前於民國八十六年間，因違反藥事法等案件，經臺灣高等法院臺南分院於
    八十六年八月七日以八十六年度上訴字第九九六號判處有期徒刑一年確定，且於
    八十七年九月二十五日執行完畢，詎仍不知戒慎，於九十年十二月二十八日十一
    時五十五分許，駕駛車牌號碼ＱＫ─八五三一號自用小客車，沿南投縣埔里鎮○
    村里○○路，由魚池鄉往埔里鎮方向行駛，途經速限四十公里之同鎮○○路九二
    之一號前時，本應注意行車速度，須依標誌之規定，無標誌者，在市區道路，時
    速不得超過四十公里，且汽車行駛時，應注意車前狀況，作隨時停車之準備並採
    取必要之安全措施，而依當時天候陰、日間自然光線、路面乾燥、無缺陷、無障
    礙物、視距良好等客觀情況下，又無不能注意之情事，竟疏未注意，貿然以時速
    約五十至六十公里之速度超速行駛，且未注意車前狀況，作隨時停車之準備並採
    取必要之安全措施，適有鄭木焉騎乘車牌號碼ＪＰＡ─一九三號重型機車，在甲
    ○○所駕駛前開車輛之右前方，沿該路同方向行駛時，因未讓直行車先行且未注
    意安全距離，即貿然左轉，甲○○因而閃避不及，致撞及前方由鄭木焉所騎乘之
    車牌號碼ＪＰＡ─一九三號重型機車，使鄭木焉受有左眼皮下瘀血、下頦兩處挫
    裂傷、右頂部一挫裂傷、腹部三處挫傷、左大腿內側挫傷、左小腿前側挫裂傷、
    顱內出血等傷害，經送醫急救，仍於九十年十二月二十八日二十一時四十五分許
    宣告不治死亡。甲○○於肇事後停留於現場，並在有偵辦犯罪職務之公務員尚未
    發覺前，向到場處理之南投縣警察局埔里分局愛蘭派出所員警陳文哲坦承肇事而
    自首。
二、案經臺灣南投地方法院檢察署檢察官相驗後，自動檢舉偵查起訴。
    理      由
一、右揭犯罪事實，迭據被告甲○○於偵審中均坦認不諱，而被害人鄭木焉確因本件
    車禍受有如事實欄所示之傷害，經送醫急救不治死亡之事實，業經檢察官督同法
    醫師相驗屬實，並製有勘驗筆錄、相驗屍體證明書、驗斷書存卷足考（見相驗卷
    第一五頁以下）。此外，復有道路交通事故調查表一件、車禍現場及肇事車輛照
    片二十四幀等件在卷可憑（見相驗卷第三頁、第九頁至第一四頁），被告之自白
    堪信與事實相符。按駕駛人駕駛汽車，應注意車前狀況，隨時採取必要之安全措
    施；又行車速度應依標誌之規定，無標誌者，在市區道路時速不得超過四十公里
    ；道路交通安全規則第九十三條第一項第一款、第九十四條第三款分別定有明文
    。被告為領有駕駛執照之人，駕車自應注意上述道路交通安全規定，且依當時天
    候雖陰，但日間自然光線、路面乾燥、無缺陷、道路無障礙物、視距良好之客觀
    情形，有前開道路交通事故調查報告報告表存卷可考（見相驗卷第三頁），並無
    任何不能注意之情形，其竟疏未注意上開規定，貿然超速前進，因而於被害人鄭
    木焉亦未注意保持安全距離之情況下左轉時，即來不及閃避，而撞擊被害人騎乘
    之機車，致被害人人車倒地，被害人因而受有如事實欄所示之傷害不治死亡，可
    證被告之駕車失當行為，顯有過失。又本件經送鑑定結果，亦認被告駕駛自小客
    車行進中，超速行駛不當，致煞車閃避不及撞及被害人機車，為肇事次因，有臺
    灣省南投縣區車輛行車事故鑑定委員會九十一年五月三十日投鑑字第九一０一五
    三號函附鑑定意見書及臺灣省車輛行車事故覆議鑑定委員會九十一年八月五日府
    覆議字第九一一三九七號函各一件在卷可佐（見原審卷第一０頁、第一四頁）。
    再被害人確因本件車禍，顱內出血致死，已如前述，是被告之過失，及其過失與
    被害人之死亡結果間有相當因果關係，均灼然至明。本案事證至臻明確，被告過
    失致死之犯行堪予認定。
二、核被告甲○○所為，係犯刑法第二百七十六條第一項之過失致死罪。被告前於八
    十六年間，因違反藥事法等案件，經臺灣高等法院臺南分院於八十六年八月七日
    以八十六年度上訴字第九九六號判處有期徒刑一年確定，且於八十七年九月二十
    五日執行完畢，有高等法院被告全國前案紀錄表在卷可按，其於刑之執行完畢後
    五年內再犯有期徒刑以上之本罪，為累犯，應依法加重其刑。又被告於肇事後停
    留於現場，於未經偵查機關發覺前，即於警員前往現場處理時，當場向警方承認
    係肇事者，亦有前開道路交通事故調查表辦案人欄之記載可參，被告自係自首而
    接受裁判，應依刑法第六十二條前段規定減輕其刑，並先加後減之。原審以被告
    犯行事證明確，予以論罪科刑，固非無見；惟查：原判決以被告肇事後尚未賠償
    告訴人所受損害，及其他情狀而量處被告有期徒刑六月之刑，然而被告於本院審
    理期間，已經與告訴人達成和解，同意賠償被害人新台幣四十萬元，此據被告及
    被害人之妻乙○○○分別供陳在案，被告並已當庭先行給付新台幣二十萬元（見
    本院卷第三九頁、第四三頁），是以原判決量刑未及審酌及此，自屬未洽；檢察
    官據告訴人之聲請，提起上訴指摘原審量刑過輕，雖無足取，然原審判決既有上
    開可議之處，自應由本院將原判決予以撤銷改判。爰審酌被告智識程度不高（國
    中畢業，見相驗卷第四頁警訊筆錄人別欄註記）、其駕駛車輛，在路況良好之情
    形下，不盡其注意義務，未謹慎操控車輛致被害人喪失寶貴生命，且使被害人家
    屬蒙受難以彌補之創痛，其犯罪所致危害非微，惟被害人就本件道路交通事故之
    發生同有肇事原因，且被告業與被害人家屬達成和解，兼衡酌被告犯罪後坦承過
    失犯行，已有悔意之犯後態度等一切情狀，判處如主文第二項所示之刑，並諭知
    易科罰金折算之標準。
據上論斷，應依刑事訴訟法第三百六十九條第一項前段、第三百六十四條、第二百九
十九條第一項前段，刑法第二百七十六條第一項、第四十七條、第六十二條前段、第
四十一條第一項前段，罰金罰鍰提高標準條例第一條前段、第二條，判決如主文。
本案經檢察官劉翼謀到庭執行職務。
中      華      民      國      九十二     年     六      月    二十六  日
                                臺灣高等法院臺中分院刑事第五庭
                                      審判長法  官  袁  從  楨
                                            法  官  姚  勳  昌
                                            法  官  郭  同  奇
右正本證明與原本無異。
不得上訴。
                                            書記官  陳  玫  伶
中      華      民      國      九十二     年     六      月    二十七  日
附錄本案論罪科刑法條全文
刑法第二百七十六條第一項：
因過失致人於死者，處二年以下有期徒刑、拘役或二千元以下罰金。
                                                                        Ａ


司法院資訊處製作；財團法人民間司法改革基金會備份。
